臺灣臺北地方法院刑事判決　　　　　　　　　　　　九十二年度簡上字第三六七號
　　上　訴　人　臺灣臺北地方法院檢察署檢察官
　　被　　　告　甲○○
　　選任辯護人　許卓敏律師
　　　　　　　　邱群傑律師
右列上訴人因被告違反期貨交易法等案件，不服本院九十二年度簡字第三三六○號中
華民國九十二年十一月五日第一審簡易判決（起訴案號：九十二年度偵字第三五○○
、六三三四號，及移送併辦案號：九十二年度偵字第一一七○七號），提起上訴，本
院管轄之第二審合議庭適用第一審通常程序判決如左：
    主  文
原判決撤銷。
甲○○共同未經許可，擅自經營期貨顧問事業，處有期徒刑拾月，緩刑肆年。
    事  實
一、柯柏松係恆豐資訊科技有限公司（以下簡稱恆豐公司，設於臺北市大安區○○○
    路○段二二○號四樓，營業處設於同路段二二二號四樓）之名義負責人，另由真
    實年籍不詳、綽號「阿偉」之成年男子任實際負責人。二人明知恆豐公司未經主
    管機關核准經營期貨顧問事業，竟仍基於犯意之聯絡，自民國九十一年七月十五
    日起，迄同年十一月間止，以下列方法經營期貨顧問事業：先於中國時報報紙上
    刊登廣告徵兼職行政、會計人員，形式面試後，即先對應徵人員施予外匯保證金
    買賣之操作、分析訓練，待應徵人員熟練而認投資獲利容易後，即提供澳門「李
    海亞洲交易經理」（LEE HING (ASIA) TRADING MANAGEMENT)之外匯保證金交易
    契約，使應徵人員訂約成為客戶、陪同或自行匯款入指定帳戶取得一定信用額度
    、下單從事日圓等外匯保證金交易，而恆豐公司則提供下單場地、電腦、報表等
    則由交易每口八十美元抽取之手續費中抽取利益。嗣九十一年九月二十五日丙○
    ○至公司應徵後依續成為客戶而匯款交易後，因虧損殆盡，始報警循線察覺上情
    。
二、案經被害人丙○○訴請臺北市政府警察局大安分局、法務部調查局北部地區機動
    工作組移送偵辦報告臺灣臺北地方法院檢察署檢察官偵查提起公訴，由本院改以
    簡易判決處刑。
    理  由
一、按「對於簡易判決有不服者，得上訴於管轄法院之第二審地方法院合議庭，刑事
    訴訟法第四百五十五條之一第一項定有明文。是原則上當事人對於簡易判決不服
    ，均得上訴於管轄法院之第二審地方法院合議庭。雖同條第二項規定，依同法第
    四百五十一條之一之請求所為之科刑判決，不得上訴，惟由同法第四百五十一條
    之一第一項規定「前條第一項案件‧‧‧」與第三項規定「被告自白犯罪未為第
    一項之表示者在審判中得向法院為之，‧‧‧」觀之，同法第四百五十一條之一
    之適用，係指檢察官以簡易判決處刑書向法院聲請，並由法院依檢察官或被告求
    刑之表示所為之科刑判決，而此種簡易判決依同法第四百五十五條之一第二項規
    定不得上訴；但如係檢察官依通常程序起訴，而經法院改依簡易程序審理，並依
    被告之求刑表示所為之簡易判決，此種簡易判決並非同法第四百五十一條之一第
    一項、第三項規定之情形，自無同法第四百五十五條之一第二項不得上訴規定之
    適用。況如認此種簡易判決得類推適用同法第四百五十五條之一第二項規定不得
    上訴，則當事人得否上訴無異將操之在法官手中，對於當事人訴訟上之權益會產
    生莫大之影響，故從保障人民訴訟權之立場出發，應認為當事人之上訴權仍不受
    影響」（參見卷附臺灣高等法院暨所屬法院八十九年十一月法律座談會意見）。
    本件被告未曾於偵查中為自白，原係檢察官依通常程序起訴、經法院改依簡易程
    序審理之案件，本即非屬刑事訴訟法第四百五十一條之一之案件，即無刑事訴訟
    法第四百五十五條之一第二項不得上訴規定之適用、類推適用，原審雖於簡易判
    決書中誤載不得上訴之意旨，惟此屬程序之誤載，就當事人原有之上訴權利並無
    影響，故被告、檢察官仍得於收受判決後十日內提起上訴管轄之本院合議庭，則
    本件上訴人即臺灣臺北地方法院檢察署檢察官於九十二年十一月十九日收受原審
    簡易判決、並上訴期限內即九十二年十一月二十六日向本院提出上訴，是本件屬
    合法之上訴，合先敘明。
二、訊據被告甲○○對於右開犯罪事實，於本院審理時均自白不諱，復：
  (一)經告訴人丙○○之指訴歷歷，且有中國時報分類廣告影本三紙、華南商業銀行匯
    款單、交易水單（見偵一卷第二九至三四頁）在卷可稽，可認恆豐公司確有經營
    期貨顧問事業；
  (二)有證人張德龍、證人邱瓊英於警詢中證述明確，輔有房屋租賃退租同意書在卷可
    查，可佐被告自承擔任恆豐公司名義負責人、負責為房屋租賃事宜等情；
  (三)另有恆豐公司之公司登記資料附卷足參；
  (四)是依上開證人指述內容及卷附之各項文書、證物等補強證據已足資擔保被告於本
    院審理中所為之上開任意性自白之真實性，按據刑事訴訟法第一百五十六條第一
    項、第二項之規定，自得據被告前開任意性自白及各該補強證據，採信被告任意
    、真實之自白，認本件事證明確，被告犯行洵堪認定，應予依法論科。
三、被告未經主管機關許可即經營期貨顧問業務，核係犯期貨交易法第一百十二條第
    五款之罪。被告與姓名不詳綽號「阿偉」之成年男子間，就上開犯行有犯意聯絡
    及行為分擔，均為共同正犯。聲請人請求併案審理部分（九十二年度偵字第一一
    七０七號），與已經起訴部分為同一事實，附此敘明。
四、至檢察官認被告由其他公司員工營造獲利頗豐之假象，慫恿丙○○匯款八十萬元
    至澳門前開帳戶內，致丙○○不疑有他，於九十一年十月二日如數匯款至上開帳
    戶，同日公司數名職員對其施以簡明之外幣期貨買賣操作解說，十月八日復以操
    作錯誤虧損為由，再要求丙○○匯款一百五十萬元，至此丙○○始知受騙，認被
    告另涉犯刑法第三百三十九條第一項之之詐欺取財罪嫌等語。然：
  (一)按被告未經審判證明有罪確定前，推定其為無罪；犯罪事實應依證據認定之，無
    證據不得認定犯罪事實刑事訴訟法第一百五十四條定有明文。又不能證明被告犯
    行者，應諭知無罪之判決，刑事訴訟法第三百零一條第一項亦定有明文。在告訴
    人指訴被告涉嫌犯罪之場合，縱令所訴情由依其所結合之旁證在情理上尚非絕非
    無可能，若在一般生活經驗上仍可另為其他有利被告之合理推斷，根據「罪證有
    疑、利於被告」之證據法則，即不得遽以片面之觀點，認為告訴人之陳述或其所
    本旁證已適於為有罪判斷之依據。復查刑事訴訟法第一百六十一條已於九十一年
    二月八日修正公布，修正後同條第一項規定：檢察官就被告犯罪事實，應負舉證
    責任，並指出證明之方法。因此，檢察官對於起訴之犯罪事實，應負提出證據及
    說服之實質舉證責任。倘其所提出之證據，不足為被告有罪之積極證明，或其闡
    明之證明方法，無從說服法官以形成被告有罪之心證，基於無罪推定之原則，自
    應為被告無罪判決之諭知（最高法院九十二年度一九二號判決參照）。
  (二)訊據被告就前開被訴詐欺之犯行，於本院審理中堅詞否認，告訴人於審理中、偵
    查中已陳稱：從未見過被告，整個自認遭詐騙之過程中，亦未與被告接洽過任何
    事情等語（見九十二年四月十八日檢察官訊問筆錄、本院九十三年三月二十九日
    筆錄）；且卷內查無任何積極證據可認被告有「逢低報高」、「逢高報低」之行
    為；參以投資本有風險、盈虧之原則，實難僅以事後投資虧損耗盡逕推整個投資
    本身即為騙局，遑論推論被告有施展何等詐術。且被告係允諾擔任公司之名義負
    責人，而共同參與經營期貨顧問事業，未必即知公司內有詐欺、或任何參與詐欺
    之犯行。是遍查全卷並無任何積極證據可認被告自身、或有與其他任何人有共謀
    為詐欺之意思聯絡、行為分擔，故此部分被告犯罪尚屬不能證明，本應為無罪之
    諭知，惟因公訴人認此部分與前揭有罪部分有牽連犯之裁判上一罪關係，爰不另
    為無罪之諭知。
五、原審對被告予以論罪科刑，固非無見，惟查：
  (一)按法院得逕以簡易判決處刑者，所科之刑以六月以下有期徒刑、拘役或罰金為限
    ；另檢察官聲請以簡易判決處刑案件，經法院認為不得或不宜以簡易判決處刑者
    ，應適用通常程序審判之。分別為刑事訴訟法第四百四十九條第三項、第四百五
    十二條所明定。故檢察官聲請以簡易判決處刑案件，法院認為應宣告有罪以外之
    判決，如無罪或公訴不受理之判決，即不得以簡易判決處刑，應改用通常程序辦
    理；則「雖本件之主文為拘役、罰金，與刑事訴訟法第四百四十九條第二項之規
    定無違，然既於事實、理由欄中有不另為無罪之諭知，自屬本件判決含有無罪之
    性質，僅因檢察官認二者有連續犯關係，為裁判上一罪，法院基於審判不可分之
    原則，方不另為無罪之諭知，該判決既含有無罪之性質，則非單純之拘役、罰金
    ，當不得由法院逕以簡易判決處刑」（參見卷附司法院（八四）廳刑一字第○七
    二六○號法律問題研究）；是於檢察官起訴範圍中一部分之犯罪事實，有應不另
    為無罪諭知之情形者，該判決因含有無罪之性質，法院應以不宜以簡易判決處刑
    為由，改以通常程序審判。
  (二)本件原審認被告被訴刑法第三百三十九條第一項詐欺取財罪嫌部分，不能證明被
    告該部分犯罪，其論斷雖屬正確，惟原審仍依簡易判決處刑、並於判決事實及理
    由欄中敘明不另為無罪之諭知，其程序適用即有未合。檢察官上訴意旨以：原審
    未受聲請簡易判決處刑意旨及被告自白範圍之拘束，且未依職權詳盡調查（然未
    具體指及有何等事實、證據未予調查），有審判期日未予調查之違誤等語為由提
    起上訴，業已指摘原審適用簡易判決處刑為不當，其上訴有理由，自應由本院將
    原判決撤銷改判。爰審酌被告犯罪之動機、目的、犯罪之手段、參與犯罪之程度
    、犯罪所生之危險或損害、犯罪後之態度等一切情狀，量處如主文所示之刑，以
    示懲儆。末查，被告前未曾受有期徒刑以上刑之宣告，有臺灣高等法院檢察署刑
    案紀錄簡覆表附卷可稽，其因一時失慮，致犯本罪，且犯後坦承犯行，深知悔悟
    ，本院認其經此次科刑教訓後，當知警惕，應無再犯之虞，因認其所受宣告之刑
    ，以暫不執行為適當，爰併予宣告緩刑四年，以勵來茲，而啟自新。末查，本件
    卷附之房屋租賃契約書影本、退租同意書影本、中國時報分類廣告影本、華南商
    業銀行匯款單影本及交易水單等物，非屬被告所有，亦非違禁物，爰不予宣告沒
    收。
  (三)至上訴人所指：依刑事訴訟法第四百五十一條之一之請求所為之科刑判決不得上
    訴，且依據刑事訴訟法第四百五十一條之一第一項規定，被告於偵查中自白，得
    向檢察官表示願受科刑之範圍或願意接受緩刑之宣告，由檢察官向法院為求刑或
    緩刑宣告之請求，此時依據同條第四項規定，法院應於檢察官求刑或緩刑宣告請
    求之範圍內為判決。而當檢察官同時為求刑及緩刑之請求時，依據上述條文文義
    並貫徹認罪協商制度之精神，除法院認為檢察官之請求顯有不當或顯失公平改用
    通常程序審判外，法院應受拘束等語。惟本件並非依據刑事訴訟法第四百五十一
    條之一之第一項請求所為之科刑判決，已如前述，則本院合議庭亦無受同法條第
    四項應受檢察官求刑之範圍內為判決拘束之問題，併此敘明。
六、又本件被告並未該當刑法第三百三十九條第一項之詐欺取財罪構成要件，而應為
    對其諭知無罪之判決，已如前述，原審本不得適用刑事訴訟法第七編所定之簡易
    程序對其論罪科刑，而應依刑事訴訟法第四百五十二條規定適用通常程序為審判
    ，亦如前述，則本院所為上開無罪判決，係依刑事訴訟法第四百五十五條之一第
    三項規定準用同法第三百六十九條第二項規定適用第一審通常程序而為之第一審
    通常程序判決（本院卷附臺灣高等法院八十一年六月一日法律座談會研究結論）
    ，併予指明。
據上論斷，應依刑事訴訟法第四百五十五條之一第一項、第三項、第三百六十四條、
第三百六十九條第一項前段、第二百九十九條第一項前段，期貨交易法第一百十二條
第五款，刑法第十一條前段、第二十八條、第七十四條第一款，判決如主文。
本案經檢察官乙○○到庭執行職務。
中　　　華　　　民　　　國　　九十三　　年　　　四　　　月　　　五　　　日
                      臺灣臺北地方法院刑事第六庭
                            審  判  長  法    官  李英勇
                                        法    官  曾正龍
                                        法    官  郭惠玲
如不服本判決，應於判決送達後十日內，向本院提出上訴狀。
右正本證明與原本無異。
                                        書 記 官  鄭雅文
中　　　華　　　民　　　國　　九十三　　年　　　四　　　月　　　六　　　日
附錄本案論罪科刑法條全文：
期貨交易法第五十六條
非期貨商除本法另有規定者外，不得經營期貨交易業務。
期貨商須經主管機關之許可並發給許可證照，始得營業。
外國期貨商須經中華民國政府認許，且經主管機關之許可並發給許可證照，始得營業
。
期貨商之分支機構，非經主管機關許可並發給許可證照，不得設立或營業。
期貨商之組織形態、設置標準及管理規則，由主管機關定之。
期貨交易法第一百十二條
有下列情事之一者，處七年以下有期徒刑，得併科新臺幣三百萬元以下罰金：
一　未經許可，擅自經營期貨交易所或期貨交易所業務者。
二　未經許可，擅自經營期貨結算機構者。
三　違反第五十六條第一項之規定者。
四　未經許可，擅自經營槓桿交易商者。
五　未經許可，擅自經營期貨信託事業、期貨經理事業、期貨顧問事業或其他期貨服
    務事業者。
六　期貨信託事業違反第八十四條第一項規定募集期貨信託基金者。
七　違反第一百零六條、第一百零七條或第一百零八條第一項之規定者。
